臺灣高雄地方法院刑事判決　　　　　　　　　　　　 九十三年度訴字第九九七號
　　公　訴　人　臺灣高雄地方法院檢察署檢察官
　　被　　　告　甲○○
右列被告因違反毒品危害防制條例案件，經檢察官提起公訴（九十二年度毒偵字第七
三○四號），嗣因被告就被訴事實為有罪之陳述，經本院合議庭告知簡式審判程序意
旨，並聽取公訴人及被告之意見後，裁定依簡式審判程序審理，判決如左：
    主  文
甲○○連續施用第一級毒品，處有期徒刑捌月。扣案之第一級毒品海洛因壹包（淨重
零點零公克，包裝重零點壹柒公克）沒收銷燬之。
    事  實
一、甲○○前因施用毒品案件，經本院以民國九十一年度毒聲字第二三六○號裁定送
    觀察、勒戒後，因認無繼續施用毒品之傾向，於九十一年十月四日觀察、勒戒執
    行完畢釋放，並經臺灣高雄地方法院檢察署檢察官於九十一年十月三日以九十一
   年度毒偵緝字第四七七號不起訴處分確定。詎甲○○猶不知悔改，竟基於施用第
    一級毒品海洛因之概括犯意，於上開觀察、勒戒執行完畢釋放後之五年內，即於
    九十一年十一月十日十八時十分起至同年十二月五日二十三時五十分許回溯二十
    四小時內某時，連續在高雄市左營區高雄榮民總醫院附近公園，以將海洛因摻在
    香菸內點燃吸食之方式，連續施用第一級毒品海洛因二次。嗣於九十一年十二月
    五日二十二時三十分許在高雄市○○區○○路與榮總路口遇警盤查時，自動出示
    其「峰牌」香煙盒內之第一級毒品海洛因一包（淨重○‧○三公克，包裝重○‧
    一七公克），並主動向警方表明其之施用毒品犯行，而自首願接受裁判，因經採
    尿檢驗，始查知上情。其後經本院於九十一年十二月六日以九十一年度毒聲字第
    七九一五號裁定送觀察、勒戒後，認其有繼續施用毒品之傾向，再經本院於九十
    二年一月八日以九十二年度毒聲字第一四五號裁定強制戒治，嗣經本院於九十二
    年十月二十四日以九十二年度毒聲字第六三九一號裁定停止強制戒治並付保護管
    束，於九十三年一月五日保護管束期滿，視為強制戒治期滿。
二、案經高雄市政府警察局移送臺灣高雄地方法院檢察署檢察官偵查起訴。
    理  由
壹、程序方面：
    按本件被告甲○○所犯係死刑、無期徒刑、最輕本刑為三年以上有期徒刑以外之
    罪，其於準備程序就前揭被訴事實為有罪之陳述，經本院合議庭告知簡式審判程
    序之旨，並聽取其與公訴人之意見後，認無不得或不宜改依簡式審判程序進行之
    處，爰依刑事訴訟法第二百七十三條之一第一項，裁定進行簡式審判程序，合先
    敘明。
貳、實體方面：
一、訊據被告對於右揭犯罪事實坦承不諱，本院復審酌：
  (一)查被告前因施用毒品案件，經本院裁定送觀察、勒戒後，因認無繼續施用毒品之
    傾向，於九十一年十月四日觀察、勒戒執行完畢釋放，並經臺灣高雄地方法院檢
    察署檢察官於九十一年十月二日以九十一年度毒偵緝字第四七七號不起訴處分確
    定之事實，有本院被告院內索引卡紀錄表、臺灣高等法院被告全國前案紀錄表及
    臺灣高雄地方法院檢察署刑案資料查註紀錄表各乙份在卷可按。是被告於涉本案
    之前，業曾初犯施用毒品，並於觀察、勒戒執行完畢後釋放，且經檢察官為不起
    訴處分確定甚明。
  (二)次查，經將被告於九十一年十二月五日二十三時五十分所採集之尿液送驗結果，
    係呈嗎啡陽性反應，此有保安警察大隊刑案移送專責組偵辦毒品危害防制條例嫌
    疑人尿液採證代碼表（見偵查卷第三一頁）、高雄市政府衛生局煙毒尿液檢驗成
    績書（見偵查卷第三頁）、高雄醫學大學附設中和紀念醫院編號九三○五二八號
    濫用藥物尿液檢驗報告書（見本院卷）各一份在卷可稽。
    稽。又查，
  (1)海洛因施用入人體後水解還原成嗎啡，再循嗎啡之代謝方式排出體外，業據行政
    院衛生署藥物食品檢驗局七十三藥檢壹字第○三○二二一號函說明綦詳，且依醫
    學臨床實驗及根據英國藥學會出版Isolation and Indentification of Drugs乙
    書第二九三頁載明：海洛因經注射入人體後，在體內迅速水解成6Monoacety
    Imorphine，再緩緩繼續水解成嗎啡，然後再循嗎啡之代謝方式排出，同書第四
    三一至四三二頁並載有：嗎啡經注射入人體後，約百分之五十以上於八小時內自
    尿中排出，至二十四小時排出約百分之九十，但四十八小時後仍有微量可檢出等
    語。準此而論，被告之尿液經檢驗結果，既係呈嗎啡陽性反應，顯見被告應有在
    前揭犯罪時間施用第一級毒品海洛因之行為甚明。
  (2)再者，前揭尿液檢驗報告均載明係以ＧＣ／ＭＳ（即氣相層析質譜儀分析法）方
    法作為確認檢驗之方式，而該方法之原理係檢品經氣化後，通過層析管分離純化
    ，再將純化後之成分循序送入質譜儀做個別鑑定。因質譜儀所測定之圖譜，在化
    學上被公認具有指紋特性，故可據以完全判定該檢品係為何種化合物。職是，台
    北榮民總醫院即認為「若以氣相層析質譜儀（ＧＣ／ＭＳ）作藥物及其代謝產物
    之定性及定量分析，幾乎不會有偽陽性反應產生」，此經該院八十三年四月七日
    以八三北總內字第三○五九號函示明確。
  (3)準此而論，被告之尿液經以氣相層析質譜儀分析法檢驗，既係呈嗎啡或（甲基）
    安非他命陽性反應，顯見被告應有在前揭犯罪時間施用第一級毒品海洛因之行為
    甚明。
  (三)此外，復有第一級毒品海洛因一包扣案可稽，且嗣經送驗結果，確屬第一級毒品
    海洛因無訛（淨重○‧○三公克，包裝重○‧一七公克），此有法務部調查局調
    科壹字第二二○○一四五六八號鑑定通知書一份（見偵查卷第二三頁）附卷足佐
    ，益見被告確有施用第一級毒品海洛因。
  (四)末查，被告因本件施用毒品犯行，經本院於九十一年十二月六日以九十一年度毒
    聲字第七九一五號裁定送觀察、勒戒後，認其有繼續施用毒品之傾向，再經本院
    於九十二年一月八日以九十二年度毒聲字第一四五號裁定強制戒治，嗣經本院於
    九十二年十月二十四日以九十二年度毒聲字第六三九一號裁定停止強制戒治付保
    護管束，於九十三年一月五日保護管束期滿，視為強制戒治期滿之事實，分別有
    本院上開刑事案卷及裁定、臺灣高雄看守所附設勒戒處所九十一年十二月二十三
    日高所坤戒勒字第三三五二號函暨有無繼續施用毒品傾向證明書及有無繼續施用
    毒品傾向評估標準紀錄表各一份（見偵查卷第二四至二六頁）附卷足憑。
  (五)綜上所述，被告前曾初犯施用毒品，於觀察、勒戒執行完畢釋放後且經檢察官不
    起訴處分後之五年內，再犯本件施用第一級毒品海洛因，復經送觀察、勒戒後，
    認其有繼續施用毒品之傾向，再經強制戒治、停止強制戒治付保護管束期滿，視
    為強制戒治期滿，故本件事證應屬明確，其犯行應堪認定。
二、查被告前曾初犯施用毒品，於前揭觀察、勒戒執行完畢釋放後及檢察官不起訴處
    分後之五年內，再犯本件施用毒品之罪，且於送觀察、勒戒後，認其有繼續施用
    毒品之傾向，再經強制戒治、停止強制戒治付保護管束期滿，而視為強制戒治期
    滿，業已合於九十三年一月九日修正施行前之毒品危害防制條例第二十條第三項
    所規定「於觀察、勒戒後認無繼續施用毒品之傾向而不起訴處分後，五年內再犯
    施用毒品之罪，且再經觀察、勒戒後認有繼續施用毒品之傾向」之起訴要件，亦
    合於修正後之同條例第二十三條第二項所規定「於觀察、勒戒執行完畢釋放後，
    五年內再犯施用毒品之罪」之起訴要件，故無論係依修正前、後之上開規定，均
    應依法追訴審判，且依修正前、後之毒品危害防制條例第十條第一項施用第一級
    毒品罪之規定，對被告罪刑之論科並無二致，本件自應依修正後之毒品危害防制
    條例相關規定處理。次查，海洛因屬於毒品危害防制條例第二條第二項第一款所
    規定之第一級毒品，核被告所為，係犯毒品危害防制條例第十條第一項施用第一
    級毒品罪。其持有毒品，復進而施用，其持有毒品之低度行為，為施用毒品之高
    度行為所吸收，不另論罪。被告二次施用第一級毒品之犯行，時間緊接，所犯構
    成要件相同，顯係基於概括犯意為之，為連續犯，依刑法第五十六條規定，以一
    罪論，並加重其刑。再查被告係於九十一年十二月五日二十二時三十分許在高雄
    市○○區○○路與榮總路口遇警盤查時，自動出示其「峰牌」香煙盒內之第一級
    毒品海洛因乙包（淨重○‧○三公克，包裝重○‧一七公克），並於警方未知其
    有施用毒品犯行前，坦承其有施用第一級毒品犯行而願接受裁判，有警訊筆錄二
    份及被告於本院之供述在卷可稽，核與自首要件相符，爰依刑法第六十二條前段
    規定減輕其刑，並先加後減。
三、本院審酌被告施用毒品，足以戕害其身心，滋生其他犯罪，惡化治安，嚴重損及
    公益，且被告前曾初犯施用毒品，業經觀察、勒戒執行完畢，竟再為本件施用毒
    品犯行，顯見其不思悔改，自制力亦顯不佳；惟另考量被告於本院審理時即能坦
    承犯行，而其施用毒品行為於本質上係屬自我戕害行為，反社會性之程度應屬較
    低等一切情狀，酌情量處如主文所示之刑以資懲儆。又扣案之第一級毒品海洛因
    一包（淨重○‧○三公克，包裝重○‧一七公克），係屬第一級毒品，爰依毒品
    危害防制條例第十八條第一項前段規定，併予宣告沒收銷燬之。
據上論斷，應依刑事訴訟法第二百七十三條之一第一項、第二百九十九條第一項前段
，毒品危害防制條例第十條第一項、第十八條第一項前段，刑法第十一條、第五十六
條、第六十二條前段，判決如主文。
本案經檢察官乙○○到庭執行職務。
中      華      民      國     九十三     年     五     月    三十一    日
              臺灣高雄地方法院刑事第七庭
                                            審判長法  官  曾逸誠
                                                  法  官  陳月雯
                                                  法  官  洪乙心
右正本證明與原本無異。
如不服本判決，應於判決送達後十日內，向本院提出上訴狀。
                                                  書記官  沈  蘊
中    華    民    國      九十三      年      六      月      一      日
